【裁判字號】    89,訴,630
【裁判日期】    900731
【裁判案由】    違反毒品危害防制條例
【裁判全文】
臺灣屏東地方法院刑事判決                          八十九年度訴字第六三號
    公  訴  人  臺灣屏東地方法院檢察署檢察官
    被      告  丙○○
    指定辯護人  本院公設辯護人戊○○
右列被告因違反毒品危害防制條例案件，經檢察官提起公訴（八十八年度偵字第七一
七五號），本院判決如左：
    主  文
丙○○無罪。
    理  由
一、本件公訴意旨略以：被告丙○○基於販賣第二級毒品安非他命之概括犯意，自八
    十八年八月間某日起，至同年十月十三日止，連續在屏東縣恆春鎮公園大亨大廈
    附近，以每次新臺幣（下同）二千元至四千元不等之價格，販賣第二級毒品安非
    他命予乙○○十五次（乙○○施用毒品部分已經臺灣屏東地方法院檢察署檢察官
    另為不起訴處分）。又乙○○於同年十月十三日晚間九時許，在上址欲向被告丙○○購買第二級毒品安非他命，因被告丙○○之安非他命缺貨，被告丙○○乃另
    基於販賣第一級毒品海洛因之犯意，以約毛重０．七公克海洛因三千元之價格，
    先販賣予乙○○，俟被告丙○○有安非他命時，乙○○再持上開海洛因換取安非
    他命；被告丙○○復承上販賣第二級毒品安非他命之概括犯意，於同年九月三十
    日上午八時三十分許，在屏東縣恆春鎮虎頭山琥珀山莊前，以安非他命五小包（
    毛重二．七公克）二千元之價格，販賣第二級毒品安非他命予丁○○（丁○○施
    用部分另案臺灣屏東地方法院檢察署檢察官偵辦中）。被告丙○○同時復基於轉
    讓第一級毒品海洛因之犯意，將毛重０．三公克之第一級毒品海洛因無償轉讓予
    丁○○；嗣於同年九月三十日十時三十分、十月十五日下午一時許，經警分別查
    獲丁○○、乙○○後，據其等供述，於同年十月二十日晚上七時二十分許，為警
    循線在屏東縣車城鄉○○路八十二之一號前查獲，因認被告丙○○涉犯違反毒品
    危害防制條例罪嫌。
二、按犯罪事實應依證據認定之，無證據不得推定其犯罪事實，刑事訴訟法第一百五
    十四條，定有明文。不能證明被告犯罪或其行為不罰者，應諭知無罪之判決，同
    法第三百零一條第一項，復已明定。次按，刑事訴訟法上所謂認定犯罪事實之證
    據，係指足以認定被告確有犯罪行為之積極證據而言，如未能發現相當證據或證
    據不足以證明，自不能以推測或擬制之方法，以為裁判基礎，此觀最高法院二十
    九年上字第三一○五號、四十年臺上字第八六號判例意旨自明。
三、公訴意旨認被告丙○○涉犯前揭販賣第一級毒品海洛因、第二級毒品安非他命，
    及轉讓第一級毒品海洛因，無非以證人丁○○、乙○○、甲○○等人之證詞為其
    論據。訊據被告丙○○則堅詞否認有前揭犯罪事實，並以：伊與證人丁○○、乙○○二人原不認識，嗣因肢體衝突而有嫌隙；證人甲○○前因偷竊伊財物而與伊
    有過節，顯係遭渠等挾怨報復等語置辯。經查，證人丁○○、乙○○、甲○○等
    固曾於警、偵訊中，對被告丙○○前揭犯行予以指證，然姑不論渠等嗣後於偵查
    中或本院訊問時，均翻異前詞，縱該等先前所為之證述，亦多有瑕疵如左：
  (一)證人丁○○於警、偵訊中，雖依警方提供之口卡指認被告丙○○，並指稱曾向被
    告丙○○購買第二級毒品安非他命，並因而受讓第一級毒品海洛因云云。然僅憑
    口卡上照片指認之正確性如何，原已有待商榷，今依證人丁○○於八十八年九月
    三十日甫遭查獲，旋於下午一時許接受員警初訊時，對其購得查獲時所持有毒品
    海洛因０．三公克、安非他命二．七公克之時間，原陳稱：係當日（即八十八年
    九月三十日）上午八時三十分許，向「清仔」所購得云云（詳警卷第四頁）；嗣
    同日下午七時四十五分許接受複訊時，雖進一步以口卡照片指認該售予毒品之人
    即被告丙○○，然就其買受前開毒品之時間卻改稱為前一日（即八十八年九月二
    十九日）晚間九時許（詳警卷第六頁）。若以其二次受訊時間相隔僅約六小時餘
    ，而所陳述之事項充其量亦僅發生不超過二十四小時，乃其先後對事實發生時點
    之交待，竟有將近十二小時之差異，其間猶有日間與夜間之區別，顯非因混淆所
    致，是證人有此前後完全歧異之陳述，顯已可議。或認為第一次陳述時因口誤而
    於複訊時更正之，然以其嗣後於偵查中，卻又二次改稱為八十八年九月三十日上
    午所為（詳偵卷第四十三頁、第四十四頁），尤足見證人丁○○前開證言之真實
    性，初已可疑。其次，對於其與被告丙○○之關係為何、如何交易，證人丁○○
    則陳稱：「我認識他（被告）才一、二個月而已，我之前沒有跟他買過，那天還
    沒有交錢給他就被警方抓到了」、「我們約好價格二千元，三、四個小包，重量
    不曉得」（詳偵查卷第二十頁），「第一級毒品海洛因是丙○○給我的，第二級
    毒品安非他命丙○○他以半錢二．七公克，新臺幣二千元販賣給我」（詳警卷第
    六頁），「（海洛因）是丙○○送給我的... 我向他買安非他命，他給我的」（
    偵卷第四十四頁）等語。惟查，苟依其言與被告丙○○僅認識一、二個月，於遭
    查獲當日猶僅第一次交易，則二人間縱有交情亦屬有限，然今以海洛因於黑市交
    易價格匪廉，被告丙○○果能無端贈予該無甚交情之人，要已背於常情，縱令其
    贈與之原因非關交情，而純如證人丁○○所言，係因購買安非他命而附贈云云，
    然今被告丙○○果為圖暴利而挺而走險販賣毒品，竟為求區區二千元之對價，不
    僅售予安非他命達二．七公克之多，猶以價格遠甚於安非他命之海洛因０．三公
    克贈與之，顯與常理大相逕庭，是其前開證言，顯難採信。
  (二)次查，證人乙○○固亦於警訊中以員警提供之口卡照片指認被告丙○○，並稱：
    「他賣我海洛因好幾次，最近一次是在八十八年十月十一或十二至十三日其中一
    天販賣海洛因給我」、「約一．二公克的海洛因賣我新臺幣二千或三千元」（詳
    警卷第八頁）；「（海洛因）是我向丙○○買來的，新臺幣三千元」「於八十八
    年十月十三日晚上二十一時許由丙○○主動打我手機連絡，並由丙○○駕車至恒
    春鎮公園大亨附近，我上車後在車上與丙○○交易」等語（詳警卷第十一頁），
    然嗣後證人乙○○對其施用及購買毒品之種類隨即改稱：「我向來都只吸食安非
    他命，因本（十）月十三日我向丙○○購安非他命，林（受屏）臨時告訴我安非
    他命缺貨，不然先以該一小包之海洛因做抵押，等丙○○有安非他命時，叫我再
    以該包海洛因換安非他命」、「從今（八十八）年八月起至十月十三日止共約向
    丙○○購買安非他命十五次左右，大部份在恒春鎮公園大亨附近交易，每次購買
    金額由新臺幣二千元至四千元不等」（詳警卷第十一頁）；「我向『阿彬』買安
    非他命，他說沒有貨，先拿海洛因放我這裏，改天再用安非他命換回去」、「（
    阿彬）是丙○○」（詳偵卷第五十頁，公訴人收錄之八十八年度偵字第七四四六
    號案卷訊問筆錄）云云，惟偵查中證人乙○○另稱：「我是向一個綽號『屏仔』
    買的，後來我查證並不是丙○○」（詳偵卷第二十五頁），二者對於販售其毒品
    之人是否即被告丙○○，竟有明確而全然相反之陳述。待本院訊問時，卻又以不
    確定之態度改稱：「我只知道他叫屏仔，我都是用電話跟他聯絡，每次他都叫一
    個開一部黑色轎車的人來」、「我只有跟被告打過架，至於賣毒品的是否他我不
    確定」、「我是經過一個朋友告訴我電話與他聯絡的」、「最後一次向他買五千
    元，幫他送來的人把錢收了，但我發現份量不夠，跟那人反應，但他說被告沒那
    麼多，才再拿一小包海洛因補給我，我表示『我又不用海洛因』，該人才表示先
    拿著，以後有貨才換」（詳本院卷九十年四月二十五日訊問筆錄），就本院訊問
    以送貨來之人是否為甲○○時，證人乙○○則答稱：「不是每次都是同一人」（
    詳本院卷九十年四月二十五日訊問筆錄），是足見證人乙○○對與其交易出售毒
    品之人、交易方式，甚至自己施用、購買毒品種類之陳述，均矛盾已極，無從置
    信。然今佐以證人甲○○於警訊時之證言，雖明確表示確曾目睹被告販售毒品予
    證人乙○○，並以：「（被告）自八十八年八月份起至同年十月十三日止均在屏
    東縣恒春鎮○○路公園大亨附近交易，販賣給乙○○，每次一至二包（價格二、
    四千不等）共計十五次之多」、「我都在場，是丙○○每次強逼我與他同行，所
    以他在販毒我都親眼目睹，他每次強逼我跟他上車之後，就去販毒」（詳警卷第
    十三頁），「丙○○有販賣毒品，每次叫我幫他，他交安非他命海洛因給買方，
    大約七、八次」（詳偵卷第七十三頁）、「（販賣之對象）其他我不認識，只知
    道一個是乙○○」（詳偵卷七十五頁），則以證人甲○○對於所稱受迫跟隨被告
    丙○○外出販毒之次數，或稱共七、八次，或稱僅針對證人乙○○即達十五次，
    前後不一。而若以後者計算，並依其所言十五次中每次均由被告丙○○親自為之
    ，並由其同行目睹，要亦與證人乙○○所稱該十五次，均由不同人單獨為之，並
    於車上進行交易等情，大相逕庭，足見縱依渠二證人之證言對照之，顯亦多相矛
    盾，無所適從。
  (三)另證人甲○○雖於警、偵訊中，一再表示被告丙○○屢以加害生命之事為內容，
    強迫其幫助販毒，然查，依現行法規定，販賣毒品乃刑度極重之罪，一般為防止
    遭查緝或為人出賣，其祕密進行尚且唯恐不及，鮮有明目張膽甚至脅迫他人為之
    之必要，原已明確。其次，以證人甲○○之身分、背景觀之，並無跡證顯示其所
    能掌握利潤之高、通路之大，而足以令被告丙○○甘冒遭出賣之風險，大費周章
    ，屢次脅迫證人甲○○加入其犯行，尤為顯明。矧依證人甲○○所言，被告丙○○每次脅迫其同往進行交易時，不僅買主多為甲○○所不認識，遑論係因其人脈
    介紹而來，其出面進行交易者，猶均係被告丙○○親自為之，則今若依常理判斷
    ，被告丙○○顯欠缺脅迫證人甲○○參與其販賣毒品之動機，昭然若揭，是證人
    甲○○前開所言，要難採信。
四、綜上所論，足見證人丁○○、乙○○、甲○○等人前於警、偵訊中對於被告之指
    述，顯有重大瑕疵，此外，被告經本院送請法務部調查局測謊結果，對於：(1)其
    未販賣毒品；(2)其未賣安非他命給乙○○；(3)其未賣毒品給丁○○等陳述，均呈
    情緒波動之說謊反應，惟今既查無其他積極事證足資肯認被告丙○○確有公訴意
    旨所訴犯行，自難僅因上開測謊結果，及前述證人所為尚存有明顯瑕疵之證言，
    遽認被告丙○○之犯罪事實，揆諸前引法條及判例意旨，自應認為不能證明被告
    犯罪，應為無罪之諭知。
五、末查，移送併辦之臺灣高雄地方法院檢察署八十九年度偵字第二三九二六號併案
    意旨，以被告丙○○於八十九年八月二十五日至同年十月十一日十時許間，因販
    賣第一級毒品海洛因及第二級毒品安非他命予己○○，而另涉違反毒品危害防制
    條例罪嫌等情。惟查，本件公訴部分既應為被告丙○○無罪之判決已如前述，前
    開併案部分與公訴部分即不生裁判上一罪關係，猶非本院所得一併審究，應退由
    檢察官另行偵辦，併此敘明。
據上論斷，應依刑事訴訟法第三百零一條第一項，判決如主文。
本案經檢察官許英輝到庭執行職務
中      華      民      國    九  十    年      七月    三十一    日
                                      臺灣屏東地方法院刑事第二庭
                                          審判長法  官  吳永宋
                                                法  官  林昌義
                                                法  官  陳松檀
右正本證明與原本無異。
對於本判決如有不服應於收受送達後十日內向本院提出上訴書狀上訴於台灣高等法院
高雄分院並按他造當事人之人數附具繕本。
                                                書記官  張福山
中      華      民      國      九十      年      七      月    三十一  日


司法院資訊處製作；財團法人民間司法改革基金會備份。
